【裁判字號】    99,抗,1463
【裁判日期】    991228
【裁判案由】    假扣押
【裁判全文】
臺灣高等法院民事裁定                  99年度抗字第1463號
抗  告  人  合作金庫商業銀行股份有限公司
法定代理人  劉燈城
上列抗告人與相對人復強食品有限公司、魏滌塵、魏富來間假扣
押事件，抗告人對於中華民國99年8 月18日臺灣臺北地方法院99
年度裁全字第2512號裁定提起抗告，本院裁定如下：
    主  文
抗告駁回。
抗告訴訟費用由抗告人負擔。
    理  由
一、按為保障債權人及債務人之程序權，並使法院能正確判斷原
    裁定之當否，民事訴訟法第528 條第2 項固有關於假扣押裁
    定之抗告，抗告法院為裁定前，應使債權人及債務人有陳述
    意見機會之規定。惟為防止債務人於假扣押執行前處分或隱
    匿其財產，俾達假扣押之保全目的，強制執行法第132 條第
    1 項明定：「假扣押或假處分之執行，應於假扣押或假處分
    之裁定送達同時或送達前為之」。而民事訴訟法第528 條第
    4 項亦規定准許假扣押之裁定，如經抗告者，在駁回假扣押
    聲請裁定確定前，已實施之假扣押執行程序，不受影響，以
    保護債權人，避免債務人利用抗告程序脫產。是債權人為假
    扣押聲請，非經法院裁定准許並為假扣押執行同時或之後，
    不得預先將假扣押聲請之事通知債務人，以貫徹保護債權人
    之保全目的。抗告人聲請假扣押相對人所有之財產，業經原
    審予以駁回，原裁定顯未送達使相對人知悉，揆諸前揭說明
    ，於本件抗告程序中，自不應使相對人預先知悉假扣押聲請
    之事，此外，本院係將抗告人之抗告駁回，並未損及相對人
    之權益，本件爰不另通知相對人陳述意見，合先敘明。
二、次按債權人就金錢請求或得易為金錢請求之請求，欲保全強
    制執行者，得聲請假扣押。假扣押，非有日後不能強制執行
    或甚難執行之虞者，不得為之。請求及假扣押之原因應釋明
    之。民事訴訟法第522 條第1 項、第523 條第1 項、第526
    條第1 項定有明文。又新修正民事訴訟法第526 條第2 項，
    已將「債權人雖未為前項釋明，如就債務人所應受之損害已
    供法院所定之擔保者，得命為假扣押」之規定，修正為「前
    項釋明如有不足，而債權人陳明願供擔保或法院認為適當者
    ，法院得定相當之擔保，命供擔保後為假扣押」，以與同條
    第1 項規定「請求及假扣押之原因，應釋明之」相呼應。是
    請求及假扣押之原因，債權人如未先為釋明，縱就債務人所
    應受之損害供法院所定之擔保者，亦不得命為假扣押，必因
    釋明而有不足，並經債權人陳明願供擔保或法院認為適當者
    ，始得命供擔保後為假扣押（最高法院94年度臺抗第665 號
    、94年度臺抗第156 號裁定意旨參照）。
三、本件聲請及抗告意旨略以：相對人復強食品有限公司（下稱
    復強公司）於民國96年9 月11日以相對人魏富來、魏滌塵為
    連帶保證人，向抗告人借款新臺幣（下同）500 萬元，約定
    借款期間自96年9 月11日起至99年9 月11日止，依年金法計
    算，按月平均攤還本息。詎抗告人僅受償至99年6 月11日止
    之利息，調閱聯徵紀錄後，發現相對人復強公司已於99年7
    月23日遭臺灣票據交換所列為拒絕往來，經抗告人催告相對
    人清償所餘款項，相對人復強公司收受送達後置之不理，相
    對人魏富來、魏滌塵則未能送達疑似逃匿無蹤，倘不予即時
    對相對人實施假扣押，日後恐有不能強制執行或甚難執行之
    虞，抗告人願供擔保以補釋明之不足，聲請就相對人所有之
    財產於44萬元之範圍內予以假扣押等語。
四、抗告人聲請假扣押相對人之財產，固據其提出借據、授信約
    定書、票據信用資料查覆單、催告書、掛號郵件收件回執、
    信封影本等件以為釋明。惟抗告人所提之借據、授信約定書
    僅為抗告人關於其本案請求之釋明，並不能釋明假扣押之原
    因。關於假扣押之原因即日後有不能強制執行或甚難執行之
    虞，其所謂日後不能強制執行，係指債務人浪費財產、增加
    負擔或就其財產為不利益之處分，將達於無資力之狀態，其
    所謂日後有甚難執行之虞，係指債務人移住遠地、逃匿無蹤
    或隱匿財產等（最高法院19年抗字第232 判例意旨參照）。
    抗告人所提之票據信用資料查覆單，僅釋明相對人復強公司
    有退票情事，其退票原因為何不明，不足以使本院形成相對
    人復強公司有浪費財產、增加負擔或就其財產為不利益之處
    分之薄弱心證，尚難以此即認抗告人已就假扣押之原因盡釋
    明之責。而遷移與移住遠方不同，未為給付與隱匿財產，亦
    屬有別，抗告人所提之催告書、掛號郵件收件回執、信封，
    除釋明相對人魏滌塵遷移之事實外，無法釋明相對人復強公
    司、魏滌塵、魏富來已移住遠地、逃匿無蹤或隱匿財產之事
    實，本院無法因此獲得抗告人之主張大致為正當之心證，難
    謂抗告人已釋明假扣押之原因。抗告人既未釋明假扣押之原
    因，揆諸前揭說明，即無從以供擔保補其釋明之不足，其聲
    請假扣押，不應准許，原審駁回抗告人之聲請，洵屬正當。
    抗告意旨指摘原裁定不當，求予廢棄，為無理由，應駁回其
    抗告。
五、據上論結，本件抗告為無理由，爰裁定如主文。
中    華    民    國    99    年    12    月    28    日
                    民事第十四庭
                        審判長法  官  林金村
                              法  官  周祖民
                              法  官  陳秀貞
正本係照原本作成。
不得再抗告。
中    華    民    國    99    年    12    月    29    日
                              書記官  葉國乾

司法院資訊處製作；財團法人民間司法改革基金會備份。
